臺灣屏東地方法院民事判決　　　　　　　　　　　　　九十三年度訴字第四三八號
　　原　　　告　屏東縣內埔地區農會
　　法定代理人　庚○○
　　訴訟代理人　辛○○
　　　　　　　　甲○○
　　被　　　告　丁○○
　　　　　　　　戊○○
　　　　　　　　乙○○○
　　　　　　　　己○○
　　　　　　　　丙○○
右當事人間請求清償借款事件，本院於民國九十三年十二月二十二日言詞辯論終結，
判決如左：
    主      文
被告應連帶給付原告新臺幣壹佰萬元，及自民國九十三年二月二十四日起至清償日止
，按週年利率百分之七‧五計算之利息（利率隨原告基本放款利率調整而調整），暨
自民國九十三年三月二十五日起至清償日止，其逾期在六個月以內部分按上開利率百
分之十、超過六個月部分按上開利率百分之二十計算之違約金。
訴訟費用由被告連帶負擔。
    事實及理由
一、本件原告聲請本院依督促程序對被告發支付命令，經被告戊○○、乙○○○、己○○於法定期間合法提出異議，以原告支付命令之聲請視為起訴，且被告戊○○
    、乙○○○、己○○異議之原因非係基於個人關係，其效力及於被告丁○○、丙○○，應併列為被告。又原告於訴狀送達後，減少違約金之請求（將自九十三年
    三月二十四日起算減為自九十三年三月二十五日起算），核屬民事訴訟法第二百
    五十五條第一項但書第三款所定減縮應受判決事項之聲明，自無不合。又被告經
    合法通知，被告丁○○、丙○○未於言詞辯論期日到場，被告戊○○、乙○○○
    、己○○未於最後言詞辯論期日到場，均核無民事訴訟法第三百八十六條各款所
    列情形，爰依原告之聲請，由其一造辯論而為判決，合先敘明。
二、原告主張：被告丁○○於民國九十二年九月十三日，邀同已故陳文男為連帶保證
    人，向伊農會借用新台幣（下同）一百萬元，約定借款期限自九十二年九月十三
    日起至九十四年九月十三日止，到期還清本金，利息按伊農會基本放款利率加週
    年百分之○‧二五計算（目前利率為週年百分之七‧五），每月付息一次，倘未
    依約清償利息，即喪失期限利益，債務視為全部到期，其逾期清償在六個月以內
    部分按上開利率百分之十，超過六個月部分按上開利率百分之二十，加計違約金
    。詎被告丁○○借得上開款項後，僅繳納至九十三年二月二十三日為止之利息，
    且本金完全未為清償，其債務已全部視為到期。又連帶保證人陳文男於九十三年
    三月一日死亡，被告戊○○、乙○○○、己○○、丙○○均為其遺產繼承人，對
    於陳文男之債務負連帶責任。為此，爰依消費借貸、連帶保證及繼承之法律關係
    ，請求被告連帶返還一百萬元本金並給付利息及違約金等情，並聲明：被告應連
    帶給付原告一百萬元，及自九十三年二月二十四日起至清償日止，按週年利率百
    分之七‧五計算之利息（利率隨原告基本放款利率調整而調整），暨自九十三年
    三月二十五日起至清償日止，其逾期在六個月以內部分按上開利率百分之十、超
    過六個月部分按上開利率百分之二十計算之違約金。
三、被告未於言詞辯論期日或最後言詞辯論期日到場，被告丁○○、丙○○未提出書
    狀作何聲明或陳述，被告戊○○、乙○○○、己○○前此到場則以：陳文男業已
    死亡，其生前在借據上簽名同意擔任連帶保證人，是否真正，應由原告舉證證明
    。又陳文男縱在借據上簽名，但該借據乃原告事先印就，為定型化契約，依消費
    者保護法第十一條第二項之規定，定型化契約條款如有疑義時，應為有利於消費
    者之解釋，陳文男是否同意擔任連帶保證人不無疑義，自應將之解釋為普通保證
    ，從而原告於未就主債務人即被告丁○○之財產強制執行而無效果前，遽依繼承
    之法律關係，向其餘被告請求清償，顯與民法第七百四十五條之規定不合。再本
    件授信約定書亦為定型化契約，其中關於喪失期限利益之條款，應屬無效，則原
    告於九十四年九月十三日借款期限屆滿前提起本件訴訟，於法亦有未合等語，資
    為抗辯，並聲明：原告之訴駁回。
四、原告主張之事實，業據其提出借據、授信約定書、放款帳卡、抵押權設定契約書
    、土地登記謄本、他項權利證明書、
    九十三年六月十四日九十三南院慶民雅字第○九三○○二五九七八號函等件為證
    ，被告對於被告丁○○向原告借款未還，及陳文男死亡，被告戊○○、乙○○○
    、己○○、丙○○均為其遺產繼承人一節，並不爭執。又本件被告丁○○向原告
    借款，係由陳文男提供其所有坐落屏東縣內埔鄉○○段一四二─八地號土地為原
    告設定最高限額一百二十萬之抵押權以為擔保，有前引抵押權設定契約書、土地
    登記謄本及他項權利證明書可稽，證人即原告農會之職員陳永雪復到場證稱：其
    乃本件借款之經辦及對保人，陳文男確親自攜帶國民
    保，並親自在授信約定書及借據上簽名蓋章等語，稽之陳文男既提供其所有土地
    作為被告丁○○借款之擔保，且其又係被告丁○○之弟，此有
    憑，則其在借據上簽名蓋章同意擔任被告丁○○向原告借款之連帶保證人，合乎
    一般生活經驗，證人陳永雪所證應非迴護原告之詞，堪予採信。被告戊○○、乙○○○、己○○空言否認陳文男有在借據上簽名之事實，並無可採。
五、按定型化契約條款如有疑義，應為有利於消費者之解釋，消費者保護法第十一條
    第二項固定有明文。惟查所謂消費者，依消費者保護法第二條之立法解釋，指以
    消費為目的而為交易、使用商品或接受服務者而言，銀行或其他金融機構與連帶
    保證人間所訂立之保證契約，乃保證人擔保借款人對金融機構債務之清償責任，
    金融機構對保證人並未提供任何商品或服務，保證人並未因有保證契約而自金融
    機構獲得報償，其性質應屬單務、無償契約，尚非屬消費者保護法之有關消費法
    律關係，自無該法之適用（最高法院八十八年度台上字第二○五三號判決參照）
    。依此，被告戊○○、乙○○○、己○○以陳文男在借據連帶保證人欄簽名是否
    表示其同意擔任連帶保證人仍有疑義，認應依前揭消費者保護法第十一條第二項
    之規定，為有利於陳文男之解釋，將之解為普通保證云云，即無足取。從而，本
    件即亦無被告戊○○、乙○○○、己○○所引民法第七百四十五條保證人先訴抗
    辯權規定適用之餘地。又原告與被告丁○○所訂立之授信約定書，固有不依約清
    償利息，債務視為全部到期，亦即喪失期限利益之約定，惟該定型化契約條款，
    並無違反誠信原則，對消費者顯失公平之情形，被告戊○○、乙○○○、己○○
    亦未指明該條款如何違反誠信原則，而對被告丁○○顯失公平，自難謂上開關於
    喪失期限利益之約定無效，並進而認為原告於原定借款期限屆滿前不得向被告請
    求返還借款。
六、綜上所述，原告依消費借貸、連帶保證及繼承之法律關係，請求被告連帶給付如
    主文第一項所示之本金、利息及違約金，為有理由，應予准許。
七、據上論結，本件原告之訴為有理由，依民事訴訟法第三百八十五條第一項前段、
    第八十五條第二項，判決如主文。
中　　　華　　　民　　　國　　九十三　　年　 　十二 　　月　　 三十一 　日
                                       臺灣屏東地方法院民事第二庭
                                             法      官  春生
右為正本係照原本作成。
如對本判決上訴，須於判決送達後廿日內向本院提出上訴狀。
                                             法院書記官  洪榮華
中　　　華　　　民　　　國　　九十三　　年　 　十二 　　月　　 三十一 　日
